臺灣橋頭地方法院民事判決
111年度重訴字第40號
原      告  合富通運有限公司

法定代理人  陳東和  
訴訟代理人  周村來律師
            周元培律師
            洪郁婷律師
被      告  蘇國聖  
            范明    
上列當事人間請求損害賠償事件，本院於民國111年5月11日言詞
辯論終結，判決如下：
    主  文
一、被告應連帶給付原告新臺幣628萬6,289元，及自民國110年1
    2月10日起至清償日止，按年息5%計算之利息。
二、訴訟費用由被告連帶負擔。
三、本判決第一項於原告以新臺幣209萬元為被告供擔保後，得
    假執行；但被告如以新臺幣628萬6,289元為原告預供擔保，
    得免為假執行。
    事實及理由
一、被告經合法送達，未於言詞辯論期日到場，核無民事訴訟法
    第386 條各款所列情形，爰依原告聲請，由其一造辯論而為
    判決。
二、原告主張：
　㈠原告於民國107年2月2日與訴外人台灣糖業股份有限公司（下
    稱台糖公司）簽訂農地租賃契約書，向台糖公司承租高雄市
    ○○區○○段000000地號土地（下稱系爭土地）設置停車場營業
    使用，租賃期間為107年2月2日起至110年9月1日止。原告承
    租後，將系爭土地劃設停車位出租予大貨車、曳引車等大型
    車輛停放，每個車位每月租金為新臺幣（下同）3,000元。
    被告蘇國聖於108年7月4日起，向原告承租系爭土地上之編
    號G9停車位1格，供停放車牌號碼000-0000號大貨車使用，
    並交付原告定金2,000元，後再補繳該車位租金餘額1,000元
    。嗣蘇國聖於108年8月間另向原告承租編號G8停車位，並繳
    納上開2個車位108年8月份租金共6,000元。
  ㈡惟蘇國聖承租上開2格停車位後，自108年9月份起未再繳納租
    金，並自108年9月7日起，由被告范明、蘇國聖陸續駕駛堆
    高機，共同於系爭土地上G區編號G7、G8、G9停車位及H區編
    號43、44號停車位堆置廢塑膠混合物、廢鋁渣及其集塵灰、
    廢鐵桶內含廢漆渣、廢油泥、廢溶劑、廢油混合物等、貝克
    桶裝廢溶劑等廢棄物共211.07公噸（下稱系爭廢棄物），經
    原告發覺後報警處理。
  ㈢被告均未領有廢棄物清除、處理許可文件，其等所為前揭行
    為，違反廢棄物清理法第41條第1項、第46條第4款規定，故
    意共同不法侵害原告之權利，原告因而受有下列損害：⒈委
    託訴外人○○通運股份有限公司（下稱○○公司）清運系爭廢棄
    物，支出清除費用594萬7,489元（下稱系爭清除費用）。⒉
    系爭廢棄物清運前，為了證據保全及避免汙染周遭環境，購
    買塑膠帆布、PE布、廢輪胎覆蓋系爭廢棄物，支出8,800元
    （下稱系爭保全費用）。爰依民法第184條第1項前段、後段
    、第2項（違反保護他人之法律為廢棄物清理法第41條第1項
    、第46條第4款）、第185條第1項規定，請求被告連帶賠償
    系爭清除費用、系爭保全費用。
  ㈣又自系爭土地遭傾倒廢棄物即108年9月7日起，至系爭廢棄物
    清運完畢即110年7月31日止，被告以系爭廢棄物無權占有5
    個停車位，致原告受有損害，爰依民法第184條第1項前段、
    後段、第2項（違反廢棄物清理法第41條第1項、第46條第4
    款）、第185條第1項規定，或依民法第179條規定，請求被
    告連帶給付相當於租金之損害金或不當得利33萬元（計算式
    ：每月3,000元x原告同意僅以22個月計算占用期間x5個車位
    =33萬元）等語。並聲明：㈠被告應連帶給付原告628萬6,289
    元（計算式：594萬7,489元+8,800元+33萬元=628萬6,289元
    ），及自起訴狀繕本送達翌日起至清償日止，按年息5%計算
    之利息。㈡願供擔保，請准宣告假執行。
三、被告未於言詞辯論期日到庭爭執，亦未提出書狀做何聲明或
    陳述。
四、原告主張之下列事實，被告已於相當時期受合法之通知，而
    於言詞辯論期日不到場，亦未提出準備書狀爭執，依民事訴
    訟法第280條第3項、第1項規定，亦視同自認，堪信屬實：
  ㈠原告於107年2月2日與台糖公司簽訂農地租賃契約書，向台糖
    公司承租系爭土地設置停車場營業使用，租賃期間為107年2
    月2日起至110年9月1日止。原告承租後，將系爭土地劃設停
    車位出租予大貨車、曳引車等大型車輛停放，每個車位每月
    租金為3,000元。蘇國聖於108年7月4日起向原告承租系爭土
    地上之編號G9停車位1格，供停放車牌號碼000-0000號大貨
    車使用，並交付原告定金2,000元，後再補繳該車位租金餘
    額1,000元。嗣蘇國聖於108年8月間另向原告承租編號G8停
    車位，並繳納上開2個車位108年8月份租金共6,000元。
  ㈡被告均未領有廢棄物清除、處理許可文件。蘇國聖承租上開4
    格停車位後，於108年9月7日起由被告陸續駕駛堆高機，共
    同於系爭土地上G區編號G7、G8、G9停車位及H區編號43、44
    號停車位堆置系爭廢棄物，經原告發覺後報警處理。
  ㈢原告於110年6月至7月31日間，委託○○公司清運系爭廢棄物，
    支出系爭清除費用。系爭廢棄物清運前，為了證據保全及避
    免汙染周遭環境，原告購買塑膠帆布、PE布、廢輪胎覆蓋系
    爭廢棄物，支出系爭保全費用。
  ㈣如認原告請求有理由，利息自110年12月10日起算。（審訴
    卷第259、261頁） 
五、本件之爭點：
  ㈠原告依民法第184條第1項前段、後段、第2項（違反保護他人
    之法律為廢棄物清理法第41條第1項、第46條第4款）、第18
    5條第1項規定，請求被告連帶賠償系爭清除費用、系爭保全
    費用，有無理由？
  ㈡原告依民法第184條第1項前段、後段、第2項（違反廢棄物清
    理法第41條第1項、第46條第4款）、第185條第1項規定，或
    依民法第179條規定，請求被告連帶給付相當於租金之損害
    金或不當得利33萬元，有無理由？
六、本院之判斷：
  ㈠原告依民法第184條第1項前段、後段、第2項（違反保護他人
    之法律為廢棄物清理法第41條第1項、第46條第4款）、第18
    5條第1項規定，請求被告連帶賠償系爭清除費用、系爭保全
    費用，有無理由？
　　⒈按違反保護他人之法律，致生損害於他人者，負賠償責任
      。但能證明其行為無過失者，不在此限。民法第184條第2
      項定有明文。次按廢棄物清理法第46條規定：有下列情形
      之一者，處1年以上5年以下有期徒刑，得併科新臺幣1,50
      0萬元以下罰金：四、未依第41條第1項規定領有廢棄物清
      除、處理許可文件，從事廢棄物貯存、清除、處理，或未
      依廢棄物清除、處理許可文件內容貯存、清除、處理廢棄
      物。參諸廢棄物清理法第1條規定：「為有效清除、處理
      廢棄物，改善環境衛生，維護國民健康，特制定本法」，
      性質上自屬保護他人之法律（最高法院107年度台上字第3
      號、108年度台上字第1905號判決意旨參照）。再按數人
      共同不法侵害他人之權利者，連帶負損害賠償責任，民法
      第185條第1項前段定有明文。共同侵權行為人間不以有意
      思聯絡為必要，數人因過失不法侵害他人之權利，苟各行
      為人之過失行為，均為其所生損害共同原因，即所謂行為
      關連共同，亦足成立共同侵權行為。又按負損害賠償責任
      者，除法律另有規定或契約另有訂定外，應回復他方損害
      發生前之原狀。不能回復原狀或回復顯有重大困難者，應
      以金錢賠償其損害，民法第213條第1項、第215條定有明
      文。
　　⒉經查，依兩造不爭執事項㈠至㈢所載，被告均未領有主管機
      關核發之廢棄物清除或處理許可文件，依法均不得從事廢
      棄物之清除、處理行為，被告卻於蘇國聖向原告承租停車
      位後，自108年9月7日起陸續駕駛堆高機，於系爭土地上
      堆置系爭廢棄物，致原告需支出費用保全及清除系爭廢棄
      物，其等前揭行為，已違反以保護他人為目的之法律即廢
      棄物清理法第46條第4款規定，且係造成原告損害之共同
      原因，應依民法第184條第2項、第185條第1項前段規定，
      負連帶損害賠償責任，原告依前開規定，請求被告連帶賠
      償系爭清除費用、系爭保全費用，應屬有據。
  ㈡原告依民法第184條第1項前段、後段、第2項（違反廢棄物清
    理法第41條第1項、第46條第4款）、第185條第1項規定，或
    依民法第179條規定，請求被告連帶給付相當於租金之損害
    金或不當得利33萬元，有無理由？
　　⒈按因故意或過失，不法侵害他人之權利者，負損害賠償責
      任；民法第184條第1項前段定有明文。次按無權占有他人
      土地，應構成侵權行為，被害人受有不能使用收益該部分
      土地之損害，自得對於侵權行為人請求賠償相當於租金之
      損害。又按稱租賃者，謂當事人約定，一方以物租與他方
      使用收益，他方支付租金之契約，民法第421條定有明文
      。是承租人於受讓租賃物之交付後，所享有之利益為就租
      賃物為使用、收益之權利。
　　⒉依兩造不爭執事項㈠所載，原告向台糖公司承租系爭土地，
      劃設為停車場出租予他人使用、收益，而被告自108年9月
      7日起至110年7月31日止，未經原告同意，以系爭廢棄物
      無權占有系爭土地上之5個停車格，共同不法侵害原告基
      於系爭土地租賃權而得對系爭土地使用、收益之權利，應
      依民法第184條第1項前段、第185條第1項規定，對原告連
      帶負損害賠償責任。
　　⒊次依原告與蘇國聖約定之租金為每一停車格每月3,000元，
      堪認以此數額計算相當於租金之損害，應屬適當。從而，
      原告請求被告連帶賠償108年9月7日起至至110年7月31日
      止相當於租金之損害33萬元（計算式：每月3,000元x原告
      同意僅以22個月計算占用期間x5個車位=33萬元），亦屬
      有據。
七、綜上所述，原告依民法第184條第1項前段、第2項、第185條
    第1項規定，請求被告連帶給付628萬6,289元（計算式：594
    萬7,489元+8,800元+33萬元=628萬6,289元），及自起訴狀
    繕本送達翌日即110年12月10日起至清償日止，按年息5%計
    算之利息，為有理由，應予准許。
八、原告陳明聲請宣告假執行，核無不合，爰酌定相當之擔保金
    額准許之，並依職權宣告被告如供相當之擔保，得免為假執
    行。
九、本件事證已臻明確，兩造其餘主張陳述及所提之證據，經審
    酌後於本件判決結果無影響，爰不逐一論述，附此敘明。
十、據上論結，原告之訴為有理由，判決如主文。
中　　華　　民　　國　　111 　年　　5 　　月　25 　　日
          　　民事第三庭  法    官  張立亭
以上正本係照原本作成。
如不服本判決，應於送達後20日內，向本院提出上訴狀並表明上
訴理由，如於本判決宣示後送達前提起上訴者，應於判決送達後
20日內補提上訴理由書（須附繕本）。
中　　華　　民　　國　　111 　年　　5 　　月　　25 　日 
      　　　　　　　　　　書 記 官  洪嘉鴻